臺灣臺北地方法院刑事裁定　　　　　　　　　　　　　　九十三年度自字第八九號
　　自　訴　人　乙○○
　　自訴代理人　林秉欣律師
　　被　　　告　甲○○
　　選任辯護人　薛松雨律師
　　　　　　　　王玫珺律師
　　　　　　　　林佳薇律師
右列被告因詐欺案件，經自訴人提起自訴，本院裁定如左：
    主  文
自訴駁回。
    理  由
一、自訴意旨略以：被告甲○○以開設當舖為業，自訴人自民國七十五年起向被告購
    買流當品，如珠寶、高級手錶等，期間約定流當品被告隨時以八點五折買回，另
    自八十五年起約定隨時以全額無條件買回，有被告侄子王蝶飛代理被告所立之收
    據及自訴人以華信銀行信義分行（台北市○○路○段一八七號）為付款人，帳號
    一四三四號，票號A0000000號，面額新台幣（下同）六十萬元，到期日八十八年
    十二月十七日之支票背面載明「雙方得依例行約定隨時原價買賣，違者加倍處罰
    」等語，並經被告簽名可證，另有自訴人所發之存證信函為憑。詎自訴人於九十
    年九月五日持超過一百五十萬元以上之流當品要求被告買回，被告竟矢口否認雙
    方存有如上述買回之約定，被告進而要求自訴人須另提供價值約一千萬元之收藏
    品為擔保，並要自訴人支付月息百分之一點五（即年息百分之十八），被告始首
    肯給付自訴人一百五十萬元應急，查自訴人誠係因被告附買回承諾，方向其渠大
    量購置珠寶等精品，現其不顧原有之承諾，否認雙方有此協議，則其顯係以不法
    之詐術，致自訴人陷有錯誤，核其所為，自難謂無詐欺自訴人之嫌，因認被告涉
    有刑法第三百三十九條第一項之詐欺取財罪嫌。
二、按法院或受命法官於自訴案件第一次審判期日前訊問及調查結果，如認為案件有
    刑事訴訟法第二百五十二條至第二百五十四條之情形者，得以裁定駁回其自訴，
    同法第三百二十六條第三項定有明文。且刑法第三百三十九條第一項之詐欺罪，
    以詐術使人將本人之物交付為要件，所謂以詐術使人交付，必須被詐欺人因其詐
    術而陷於錯誤，若其所用方法，不能認為詐術，亦不致使人陷於錯誤，即不構成
    該罪（最高法院四十六年台上字第二六○號判例可資參照）。換言之，該罪必須
    行為人自始基於不法所有之意圖，以詐術使人陷於錯誤而交付財物，始能構成。
    至於民事當事人間，若有未依債務本旨履行給付之情形，要難僅以被告單純債務
    不履行之狀態，即推定被告自始即有為自己不法所有之意圖而施用詐術之行為。
三、本件自訴人認被告涉犯詐欺罪行，無非係以被告侄子王蝶飛曾代理被告出具一紙
    收據及被告曾在自訴人簽發之以華信銀行信義分行為付款人，票號A0000000號，
    面額新台幣（下同）六十萬元，到期日八十八年十二月十七日之支票背面載明「
    雙方得依例行約定隨時原價買賣，違者加倍處罰」等語處簽名，並有自訴人寄發
    給被告之存證信函三件等為其主要論據；訊據被告甲○○則堅決否認有何詐欺犯
    行，堅稱：自訴人曾於九十年六月間持一批物件至被告開設之當舖要求典當二次
    ，後來，同年九月五日，自訴人又至被告當舖主動表示願意付息，並且簽立自訴
    人提出附卷的借據（自證四），被告絕無詐欺之犯行等語。
四、本院查：
（一）自訴人於本院調查時稱：「（問：從七十五年起，是一直有跟被告購買流當品
      ？）答：自七十五年到八十五年，陸陸續續跟被告購買流當品。（問：八十五
      年前曾經要求被告照八五折買回？）答：有，很多次。他也依八五折買回。（
　　　問：為何跟他購買流當品？）答：我喜歡收藏，我是買回欣賞。我買了放保險
  　　箱，不是拿來使用，所以並不是說我使用過後，經過半年、一年才拿回去叫他
    　買回。（問：你為什麼願意出那些價錢去買流當品？）答：我常到被告那裡聊
      天，他問要不要買，例如他說市價應該是肆拾萬，願意用二十萬就買給我，被
      告說是成本價，我認為合理我才買，我確實喜歡，我買回來收藏。前半段是八
      五折，後半段，我說我常跟你買，你也知道我是買回來收藏，不是使用，被告
      才說以後用全額來買回，我跟被告買，被告有一筆錢可以活用，我拿到商品，
      我認為是他跟我說的最底價，也認為這個價錢合理，我就買回去，我有想到，
      萬一我需要用錢的時候，我就可以拿回去退還。」等語，顯然自訴人向被告購
      買流當品的原因係出於收藏意願，喜歡該等物件，並認為價錢合理等因素，始
      向被告購買，實難認被告有何施用詐術之行為，使自訴人因此陷於錯誤可言。
（二）至於自訴人所提出被告侄子王蝶飛曾代理被告出具一紙收據及被告曾在自訴人
      簽發之以華信銀行信義分行為付款人，票號A0000000號，面額新台幣（下同）
      六十萬元，到期日八十八年十二月十七日之支票背面載明「雙方得依例行約定
      隨時原價買賣，違者加倍處罰」等語處簽名，用以表示被告與自訴人間確有買
      回之約定等情，惟上開收據及支票背面所記載之事項均係針對特定物件之交易
      行為，有自訴人所提出之上開收據及支票影本各一紙附卷可稽，自不得以上開
      二次交易行為即推論自訴人與被告間之對所有曾有過之買賣行為均附有買回之
      約定。另自訴人所寄發給被告的存證信函內容，也只是自訴人單方所為之陳述
      ，難據此即認定被告有自訴人所指訴之詐欺犯行。
（三）更何況依自訴人所提出卷附之借據（自證四）所載「本人乙○○以手錶壹拾隻
      、鑽戒、玉戒壹件、戒指貳拾肆件，茲向甲○○先生借貸壹佰伍拾萬元整，雙
      方同意以月息百分之壹點伍計息，每參個月繳息（利息後付），押品借方（指
      自訴人）簽封，如未按期繳款，則押品無條件交貸方（指被告）全權處置」等
      語，亦已合意推翻原有買回之約定，該次典押顯與買回無關，自訴人固稱係於
      「急迫的情況下，被迫立下的字據」，惟並未提出證據以實其說，其空言指陳
      被告有右揭詐欺犯行，自不足採。
（四）綜上所述，被告既未向自訴人使用詐術，使自訴人因此陷於錯誤而向被告購買
      流當品，亦無證據證明自訴人與被告間確有對所有曾有過之買賣行為均附有買
      回之約定，況自訴人所指之本次典押顯與買回無關；此外復查無其他積極證據
      ，足認被告有何詐欺之犯行。其詐欺之犯罪嫌疑，顯有不足，有刑事訴訟法第
      二百五十二條第十款之情形，揆諸前開說明，爰依法裁定駁回自訴人之自訴。
據上論斷，應依刑事訴訟法第三百二十六條第三項、第二百五十二條第十款，裁定如
主文。
中　　　華　　　民　　　國　　九十三　　年　　　五　　　月　　　十一　  日
                                      臺灣臺北地方法院刑事第二庭
                                          審判長法  官  吳孟良
                                                法  官  傅中樂
                                                法  官  蘇嘉豐
右正本證明與原本無異。
如不服本裁定，應於裁定送達後五日內向本院提出抗告狀。
                                                書記官  孫捷音
中　　　華　　　民　　　國　　九十三　　年　　　五　　　月　　　十一　  日
